【裁判字號】    97,訴,1215
【裁判日期】    970821
【裁判案由】    偽造文書
【裁判全文】
臺灣臺北地方法院刑事判決              97年度訴字第1215號
    公  訴  人  臺灣臺北地方法院檢察署檢察官
    被      告  丙○○
    選任辯護人  廖肇衍律師
                許文哲律師
                楊永成律師
上開被告因偽造文書案件，經檢察官提起公訴（九十七年度偵續
字第二五九號），因被告於本院準備程序中就被訴事實為有罪之
陳述，經本院合議庭裁定改進行簡式審判程序，本院判決如下：
    主  文
丙○○共同行使偽造私文書，足以生損害於公眾及他人，處有期
徒刑月，如易科罰金，以銀元佰元即新臺幣玖佰元折算壹日
，減為有期徒刑壹月又拾伍日，如易科罰金，以銀元佰元即新
臺幣玖佰元折算壹日，偽造「丁○○」私印文肆枚、偽造「丁○○」署押貳枚、偽造「甲○○」私印文貳枚、偽造「甲○○」署
押貳枚、偽造「乙○○」私印文貳枚、偽造「乙○○」署押壹枚
均沒收，緩刑貳年。
    事  實
一、丙○○為亞信國際多媒體科技股份有限公司（原設於臺北市
    ○○路○段四七二號四樓，下稱亞信公司）之實際負責人，
    於民國九十一年間，因蔡加土有意在亞信公司上址另設立三
    和國際多媒體科技股份有限公司（下稱三和公司）營業，丙○○、蔡加土均明知丁○○、甲○○、乙○○均未同意擔任
    三和公司之股東、董事及監察人，亦均未出席三和公司相關
    發起人會議、董事會參與決議，丙○○竟與蔡加土（經檢察
    官另案偵辦通緝中）共同基於行使偽造私文書及使公務員登
    載不實之犯意聯絡及行為分擔，於民國九十一年三月二十一
    日某時，在不詳地點，以偽造「丁○○」、「甲○○」、「
    乙○○」私印文、署押在設立登記申請書（上有偽造「丁○○」、「甲○○」、「乙○○」私印文各一枚）、董事願任
    同意書二份（上有偽造「丁○○」、「甲○○」私印文、署
    押各一枚）、監察人同意書一份（上有偽造「乙○○」私印
    文、署押各一枚）之方式偽造上開私文書，復偽造「丁○○
    」、「甲○○」私印文、署押在發起人會議事錄（上有偽造
    「丁○○」私印文一枚）、董事會議事錄（上有偽造「丁○○」私印文一枚）、董事會出席董事簽到簿（上有偽造「丁○○」、「甲○○」署押各一枚）上，上開發起人會議事錄
    、董事會議事錄、董事會出席董事簽到簿、股東名簿則記載
    「股東丁○○、甲○○、乙○○參加九十一年三月二十一日
    上午十時之發起人會議，選任丁○○、甲○○為董事、選任
    乙○○為監察人，丁○○、甲○○並出席九十一年三月二十
    一日下午二時之董事會，選任邱鴻宗為董事長」等不實事項
    ，再經由丙○○委由不知情之李建輝持上開文件向臺北市政
    府辦理公司設立登記，經臺北市政府承辦之公務員將上開不
    實事項登載職務上所掌之公文書上，且於九十一年三月二十
    八日函覆准予辦理相關設立登記，足以生損害於丁○○、甲○○、乙○○及主管機關對於公司登記事項管理之正確性。
二、案經丁○○、甲○○、乙○○訴臺灣高雄地方法院檢察署檢
    察官呈請臺灣高等法院檢察署檢察長令轉臺灣臺北地方法院
    檢察署檢察官偵查起訴。
    理  由
一、上開犯罪事實，業據被告丙○○於本院審理中坦白承認，核
    與告訴人丁○○、甲○○、乙○○指訴、證人邱鴻宗、趙治
    民、李建輝、蔡加土證述情節大致相符，並有三和公司登記
    卷宗在卷可資佐證，被告自白與事實相符，本件事證業已明
    確，被告犯行堪以認定。
二、查被告行為後，刑法業經立法院通過修正，於九十四年二月
    二日經總統公佈修正，並自九十五年七月一日生效，就刑法
    第二百十四條罰金刑部分，因刑法第三十三條第五款之修正
    ，上開規定法定刑之最低法定刑度提高為新臺幣一千元；牽
    連犯部分，新法刪除刑法第五十五條後段關於牽連犯之規定
    ，而將原犯一罪而其方法或結果之行為犯他罪應從一重論斷
    之情修正為原犯一罪與其方法或結果之行為犯他罪間應分論
    併罰，經綜合比較上開法律變更之情形，以九十五年七月一
    日修正生效前之規定對於被告較為有利，依據修正後刑法第
    二條第一項前段之規定，即應適用九十五年七月一日修正生
    效前之上開刑法規定，合先敘明。至於刑法第七十四條關於
    緩刑之規定，因本案被告行為時係在九十五年七月一日前，
    依據最高法院九十五年度第八次刑事庭會議決議，應適用九
    十五年七月一日修正生效之緩刑規定，併此敘明。
三、核被告所為，係犯刑法第二百十六條、第二百十條之行使偽
    造私文書罪及刑法第二百十四條使公務員登載不實罪。被告
    與蔡加土就上開犯行有犯意聯絡並有行為分擔，為共同正犯
    。被告利用不知情之李建輝辦理本案設立登記，為間接正犯
    。被告在設立登記申請書、董事願任同意書、監察人同意書
    、發起人會議事錄、董事會議事錄、董事會出席董事簽到簿
    上所為偽造「丁○○」、「甲○○」、「乙○○」私印文、
    署押之行為，時間緊接，行為無從分割，屬接續犯而應包括
    論以一罪。被告在設立登記申請書、董事願任同意書、監察
    人同意書上偽造「丁○○」、「甲○○」、「乙○○」私印
    文、署押及偽造上開私文書之行為，分為偽造私文書及行使
    偽造私文書之低度行為，均不另論罪。被告所犯上開行使偽
    造私文書罪及使公務員登載不實罪，具有方法目的之牽連關
    係，應依修正前刑法第五十五條後段之規定從重論以行使偽
    造私文書罪。爰審酌被告於本院審理中坦白承認犯行，且與
    告訴人丁○○、甲○○、乙○○均達成和解，並當場賠償告
    訴人丁○○、甲○○、乙○○之損失，且獲取上開告訴人之
    諒解，犯後態度良好，另參以被告犯罪動機、目的、手段、
    參與犯罪之程度及對於他人及主管機關對於公司登記事項管
    理正確性之危害程度等情狀，量處如主文所示之刑，另易科
    罰金部分，新刑法刪除「因身體、教育、職業、家庭之關係
    或其他正當事由，執行顯有困難者」之要件，並將易科罰金
    之折算標準，由原配合罰金罰鍰提高標準條例第二條（九十
    五年七月一日刪除生效）規定之銀元一百元至銀元三百元折
    算一日，提高為新臺幣一千元、二千元或三千元折算一日，
    是依修正後刑法第二條第一項前段之規定，應適用修正前之
    刑法第四十一條第一項前段之規定，諭知易科罰金之折算標
    準。至於在設立登記申請書、董事願任同意書二份、監察人
    同意書一份、發起人會議事錄、董事會議事錄、董事會出席
    董事簽到簿上之「丁○○」私印文四枚、署押二枚、「甲○○」私印文二枚、署押二枚、「乙○○」私印文二枚、署押
    一枚，均為偽造之署押、私印文，應依刑法第二百十九條之
    規定併與宣告沒收。另被告未曾因故意犯罪受有期徒刑以上
    刑之宣告，有臺灣高等法院被告前案紀錄表一份在卷可稽，
    且被告於本院審理中亦已賠償告訴人丁○○、甲○○、乙○○之損失，本院信被告經此教訓當知所警惕而無再犯之虞，
    本院因認對其所宣告之刑，以暫不執行為適當，爰併予宣告
    緩刑如主文所示。
四、另本案被告犯罪時間在九十六年四月二十四日之前，亦無其
    他不合中華民國九十六年罪犯減刑條例所定不得減刑之情形
    ，爰依中華民國九十六年罪犯減刑條例第二條第一項第三款
    、第七條、第九條併與宣告減刑及易科罰金折算標準如主文
    所示。
據上論斷，應依刑事訴訟法第二百七十三條之一第一項、第二百
九十九條第一項前段，修正後刑法第二條第一項前段、第二十八
條、第二百十六條、第二百十條、第二百十四條、第二百十九條
、第七十四條第一項第一款、修正前第四十一條第一項前段、第
五十五條後段，修正前罰金罰鍰提高標準條例第二條，現行法規
所定貨幣單位折算新臺幣條例第二條，中華民國九十六年罪犯減
刑條例第二條第一項第三款、第七條、第九條，判決如主文。
本案經檢察官鄧巧羚到庭執行職務
中    華    民    國    97    年    8     月    21    日
                        臺灣臺北地方法院刑事第八庭
                            法  官   唐于智
上正本證明與原本無異。
如不服本判決，應於判決送達後10日內，向本院提出上訴狀。
                            書記官   陳家欣
中    華    民    國    97    年    8     月    21    日
附錄本案論罪法條
刑法第216條
行使第210 條至第215 條之文書者，依偽造、變造文書或登載不
實事項或使登載不實事項之規定處斷。
刑法第210條
偽造、變造私文書，足以生損害於公眾或他人者，處5 年以下有
期徒刑。
刑法第214條
明知為不實之事項，而使公務員登載於職務上所掌之公文書，足
以生損害於公眾或他人者，處3 年以下有期徒刑、拘役或500 元
以下罰金。


司法院資訊處製作；財團法人民間司法改革基金會備份。
